臺灣臺北地方法院行政訴訟判決　
111年度交字第388號
原      告  朱開平  
被      告  臺北市交通事件裁決所

代  表  人  蘇福智  
上列當事人間交通裁決事件，原告不服被告民國111年6月15日北
市裁催字第22-ZAB206458號、第22-ZAB206459號裁決，提起行政
訴訟，本院判決如下：
    主  文
原告之訴駁回。
訴訟費用新臺幣參佰元由原告負擔。
    事實及理由
壹、程序部分
　　本件屬交通裁決事件，爰依行政訴訟法第237條之7規定，不
    經言詞辯論，逕為判決。
貳、實體部分　　
一、事實概要：
　　原告所有APH-1518號自用小客貨車（下稱系爭車輛），於民
    國111年3月14日上午7時33分、111年3月9日上午7時27分許
    ，在國道1號北向林口B入口匝道處，因分別有「行駛高速公
    路違規使用路肩」、「行駛高速公路未依標線指示行車」之
    違規行為，經民眾以科學儀器取得證據資料向內政部警政署
    國道公路警察局第一公路警察大隊（下稱舉發機關）檢舉，
    舉發機關經查證屬實，遂依道路交通管理處罰條例（下稱道
    交條例）第33條第1項第9款、第33條第1項第12款規定，以
    國道警交字第ZAB206458號、第ZAB206459號舉發違反道路交
    通管理事件通知單（下分別稱A、B舉發單，合稱系爭舉發單
    ）予以舉發，並載明應到案日期為111年6月19日前。嗣原告
    於111年5月10日向被告提出申訴，經被告函請舉發機關就原
    告陳述事項協助查明，舉發機關函復依規定舉發尚無違誤，
    被告即於111年6月15日以原告於上開時、地有「行駛高速公
    路違規使用路肩」、「行駛高速公路未依標線指示行車」之
    違規事實，依道交條例第33條第1項第9款、第33條第1項第1
    2款規定，分別以北市裁催字第22-ZAB206458號、第22-ZAB2
    06459號（下分別稱A、B處分，合稱原處分）對原告裁處罰
    鍰新臺幣（下同）共7,000元，並共計原告違規點數2點，原
    處分於同日對原告送達。原告不服，於111年6月28日向本院
    提起行政訴訟。
二、原告起訴主張：
　　原告行駛之路段非路肩，且並未於槽化線上行駛等語。並聲
    明：原處分撤銷。
三、被告則以：
　　經檢視採證影片(檔案名稱：IMG_8450.MOV)，系爭車輛行駛
    於白實線與護欄間，該位置係路肩，舉發機關表示該路段無
    開放路肩，系爭車輛違規行駛路肩屬實。又另一採證影片(
    檔案名稱：APH-1518_Trim_0309_h264.mp4)，系爭車輛進入
    畫面時，已呈跨線狀態，至車輛離開畫面，均跨駛於槽化線
    上，違規屬實等語置辯。並聲明：原告之訴駁回。
四、本院之判斷：
㈠、按道交條例第4條第2項規定：「駕駛人駕駛車輛、大眾捷運
    系統車輛或行人在道路上，應遵守道路交通標誌、標線、號
    誌之指示、警告、禁制規定，並服從執行交通勤務之警察或
    依法令執行指揮交通及交通稽查任務人員之指揮。」、第7
    條之1第1、2項規定：「對於違反本條例之行為者，民眾得
    敘明違規事實或檢具違規證據資料，向公路主管或警察機關
    檢舉，經查證屬實者，應即舉發」、第33條第1項第9款規定
    ：「汽車行駛於高速公路、快速公路或設站管制之道路，不
    遵使用限制、禁止、行車管制及管理事項之管制規則而有下
    列行為者，處汽車駕駛人新臺幣3,000元以上6,000元以下罰
    鍰：九、未依規定使用路肩。」、第33條第1項第12款規定
    ：「汽車行駛於高速公路、快速公路或設站管制之道路，不
    遵使用限制、禁止、行車管制及管理事項之管制規則而有下
    列行為者，處汽車駕駛人新臺幣3,000元以上6,000元以下罰
    鍰：十二、未依標誌、標線、號誌指示行車。」。第63條第
    1項第1款規定：「汽車駕駛人有下列各款所列條款之一者，
    除依原條款處罰鍰外，並予記點：一、有第33條第1項、第2
    項、第38條第1項、……情形之一者，各記違規點數1點」。
㈡、次按道路交通標誌標線號誌設置規則第171條第1項規定：「
    槽化線，用以引導車輛駕駛人循指示之路線行駛，並禁止跨
    越。劃設於交岔路口、立體交岔之匝道口或其他特殊地點。
    」。再按高速公路及快速公路交通管制規則第2條第17款規
    定：「十七：路肩︰指設於車道之外側，路面邊線與護欄或
    邊溝間之部分。」、第8條第1項規定：「汽車行駛高速公路
    及快速公路，其車道之使用，除因交通事故及道路施工依臨
    時或可移動標誌指示或交通勤務警察指揮外，應依設置之交
    通標誌、標線或號誌之規定……。」、第9條第1項第2款、第2
    項規定：「汽車行駛高速公路及快速公路，不得有下列行為
    ：二、在路肩上行駛，或利用路肩超越前車或倒車。」、「
    執行任務之救護車、消防車、警備車、工程車、救濟車及吊
    車得不受前項第1款至第5款及第15款之限制。經高速公路、
    快速公路管理機關核准之拖吊車輛，於執行核准路段拖吊任
    務時，得不受前項第2款及第3款之限制。但應依規定裝置明
    顯警示標識或由警備車引導。」、第19條第3項規定：「為
    維護高速公路及快速公路交通安全與暢通，高速公路及快速
    公路管理機關或警察機關於必要時，得發布命令，指定時段
    於高速公路及快速公路特定匝道或路段之車道、路肩，禁止
    、限制或開放車輛通行。」。
㈢、經查，原告駕駛系爭車輛，於111年3月14日上午7時33分、11
    1年3月9日上午7時27分許，在國道1號北向林口B入口匝道處
    ，因分別有「行駛高速公路違規使用路肩」、「行駛高速公
    路未依標線指示行車」之違規行為，遭舉發機關執勤員警製
    單舉發，原告雖提出申訴不服舉發，惟經被告函請舉發機關
    查明原告陳述情節及違規當時情形後，仍認違規事實明確，
    乃依道交條例第33條第1項第9款、第33條第1項第12款規定
    ，以原處分裁處原告罰鍰共7,000元、並共記違規點數2點等
    情，有系爭舉發單（本院卷第77、83頁）、原告申訴資料（
    本院卷第41、42頁）、舉發機關111年5月20日國道警一交字
    第1110401541號函（本院卷第47-48頁）、原處分（本院卷
    第57頁）、採證照片（本院卷第49-51頁）在卷可稽，核堪
    採認為真實。
㈣、原告主張原告行駛之路段非路肩云云。經查，觀諸本院依被
    告所提供之採證光碟所製之勘驗筆錄，檔案名稱「IMG_8450
    」影片，畫面時間07：33：51至07：33：52，均可見系爭車
    輛行駛於路肩。依前開高速公路及快速公路交通管制規則第
    9條第1項第2款、第2項、第19條第3項規定，可知高速公路
    外側路肩之設置，原則上均禁止車輛行駛，只在遇有緊迫狀
    況，抑或公路主管機關為維護交通安全與暢通而於必要時允
    許開放特定路段予車輛通行，此時方可例外在路肩駕駛，而
    駕駛人本應隨時注意現場標誌之指示行駛，此為一般駕駛人
    所週知。是以，原告對於高速公路設置路肩之目的自難諉為
    不知，惟原告於行經上開路段既未經公路主管機關開放車輛
    得以通行路肩，原告即不得在上開路段之路肩上行駛，是原
    告確有「行駛高速公路違規使用路肩」之違規行為。原告上
    開主張，自不可採。
㈤、又原告主張，原告並未於槽化線上行駛云云。經查，觀諸本
    院依被告所提供之採證光碟所製之勘驗筆錄，檔案名稱「AP
    H-1518_Trim_0309_h2644」影片，畫面時間07：27：21可見
    系爭車輛行駛於兩車道之間，畫面時間07：27：23至07：27
    ：24期間，可見系爭車輛均行駛在槽化線上。依前開道路交
    通標誌標線號誌設置規則第171條第1項規定，槽化線有禁止
    行車跨越之意，依上開勘驗結果顯示當時路況，亦難認有不
    能注意相關標誌標線之情，則原告應注意且能注意違規路段
    之道路標線及其意義，仍跨越槽化線行駛，自有「行駛高速
    公路未依標線指示行車」之違規行為無訛，原告上開主張，
    亦不足採。
五、綜上所述，原告於事實概要欄所載時、地，有如事實概要欄
    所示之違規行為，事證明確，經被告於111年6月15日依道交
    條例第33條第1項第9款、第33條第1項第12款，以原處分裁
    處原告罰鍰共7,000元，並共記違規點數2點，核無違誤。原
    告訴請撤銷原處分，為無理由，應予駁回。
六、本案判決基礎已臻明確，兩造其餘攻擊防禦方法及訴訟資料
    ，經本院審核後，認與判決結果不生影響，且無調查之必要
    ，爰不一一論述及調查，併此敘明。
七、第一審裁判費為300元，依法應由敗訴之原告負擔，且係原
    告於起訴時繳納，爰確定第一審訴訟費用如主文第2項所示
    。
八、結論：原告之訴為無理由，依行政訴訟法第98條第1項前段
    、第237條之8第1項，判決如主文。
中　　華　　民　　國　　111 　年　　10　　月　　27　　日
                  行政訴訟庭　　法　官　張瑜鳳 
上為正本係照原本作成。
如不服本判決，應於送達後20日內，向本院提出上訴狀並表明上
訴理由（原判決所違背之法令及其具體內容或依訴訟資料可認為
原判決有違背法令之具體事實)，其未載明上訴理由者，應
於提出上訴後 20 日內向本院補提理由書（上訴狀及上訴理由書
均須按他造人數附繕本，如未按期補提上訴理由書，則逕予駁回
上訴），並應繳納上訴裁判費新臺幣 750 元。
中　　華　　民　　國　　111 　年　　10　　月　　27　　日
                          　　  書記官　林妙穗